【裁判字號】    89,易,845
【裁判日期】    890823
【裁判案由】    強制罪
【裁判全文】
臺灣臺北地方法院刑事判決                          八十九年度易字第八四五號
    公  訴  人  臺灣臺北地方法院檢察署檢察官
    被      告  己○○
                甲○○
                戊○○
                乙○○
右列被告等因強制案件，經檢察官提起公訴（八十九年度偵字第四三二四號），本院
判決如左：
    主  文
己○○、甲○○、戊○○共同以強暴妨害人行使權利，己○○處有期徒刑伍月，甲○○、戊○○各處有期徒刑參月，如易科罰金均以參佰元折算壹日。
乙○○無罪。
    事  實
一、緣乙○○與丁○○前係男女朋友關係，嗣因故分手，丁○○卻時加糾纏並打電話
    騷擾，乙○○乃將上情告知舊識己○○，己○○得悉後，即為此事多次與丁○○
    於電話中發生口角爭執，因之心生不悅，復不滿丁○○持續糾葛乙○○及對其一
    併騷擾之行止，遂起意夥同甲○○、戊○○基於犯意之聯絡，於民國八十九年一
    月十二日（公訴人誤載為一月二十日）二十時五十分許，前往台北市○○區○○
    街六號一樓找丁○○理論，丁○○知悉後乃央請友人丙○○開車載離暫時閃避，
    適己○○（公訴人誤載為乙○○）等人亦駕駛車號Ｔ七—一三四七號自小客車到
    來並尾隨丁○○所坐之車，追至台北市○○街二六七號之一前，己○○一行人將
    車橫停於丁○○車前進而攔堵，並強拉丁○○下車，抓丁○○頭撞車門（無證據
    顯示有受傷），妨害丁○○行使離去之權利。嗣己○○更脅以：「別太假，如果
    太假，下次拿槍打你」、「阿樂（即乙○○）如打電話給我告狀的話，我會再來
    找你麻煩」等加害生命、身體之語，使丁○○心生畏懼，致生危害於安全。
二、案經丁○○訴由台北市政府警察局信義分局報告臺灣臺北地方法院檢察署檢察官
    偵查起訴。
    理  由
壹、有罪部分（被告己○○、甲○○、戊○○部分）
一、訊之被告己○○、甲○○及戊○○固坦認右揭時地相偕前去找丁○○之事實，惟
    均矢口否認上揭犯行，己○○辯稱：係丁○○持續騷擾伊，遂找丁○○理論，並
    無強制、恐嚇之行為云云；甲○○辯以：己○○約伊前往，伊僅負責開車，到場
    後只站在一旁觀看云云；戊○○則以伊未說話，係己○○與丁○○二人談論云云
    為辯。惟查：右揭事實，迭據告訴人丁○○於警訊及偵審中指述綦詳，核與證人
    即在場目擊之丙○○於警訊及偵審中證稱：「‧‧‧我就勸他（丁○○）不要理
    蘇某，要載他至別的地方聊天，大約二十時四十分許蘇某就來至丁○○住處，我
    就載著曾某駛離，蘇某一路開車跟在我車後，一直到北市○○街二六七號之一停
    下，曾某就被托下車撞車門及恐嚇。」、「我開車載曾（賜明）避開他們時，他
    們的車子就跟上來，我在巷子繞，他們也跟在後；他們車子橫停在我車前，有一
    位過來將曾（賜明）拉下車，‧‧‧我打算下車勸阻，一位胖胖之人（經查為甲○○）叫我坐回車上；姓蘇的對曾（賜明）說『若太囂張就拿槍打你』，並有一
    人（經查為甲○○）打開後行李箱」、「他（丁○○）是我做鐵窗之雇主，央請
    我開車暫時閃避，己○○等人亦駕車追趕我們座車，至臥龍街攔下我們，結果有
    一人（即胖胖之人，是開車者）過來堵住我，並對我說沒你事你閉嘴，另有人（
    即己○○）拉丁○○下車至後方打，並說你裝傻給你吃子彈等語‧‧‧（另一位
    幹什麼？）均站在車頭、車門邊，沒說話。（即戊○○）」一節大致相符（分別
    見偵查卷第八頁反面、第三十三頁反面及本院八十九年七月十七日訊問筆錄），
    足徵被告三人以強拉下車、毆打之強暴手段，妨害告訴人行使離去之權利，並口
    出恫嚇之詞致生危害於告訴人安全等情甚明。是被告三人所辯乃卸責之詞，無足
    採信，本件事證明確，渠等犯行均堪認定。
二、核被告己○○、甲○○及戊○○所為，均係犯刑法第三百零四條之強制罪及第三
    百零五條之恐嚇罪。公訴意旨雖漏未論及恐嚇罪部分之起訴法條，惟起訴事實業
    已論及此部分之犯罪事實而為起訴之範圍，本院自應一併審理。被告三人所犯上
    開二罪間，有方法目的之牽連犯關係，應依刑法第五十五條前段之規定，從較重
    之強制罪論處。渠等間有犯意聯絡及行為分擔，應論以共同正犯。爰審酌被告三
    人無前科之素行、肇因己○○不滿丁○○行止之犯罪動機、目的、手段、所生危
    害及犯後態度等一切情狀，各量處如主文所示之刑，並均諭知易科罰金之折算標
    準，以示懲儆。
貳、無罪部分（被告乙○○部分）
一、公訴意旨略以：乙○○與丁○○原係男女朋友關係，嗣因故分手，惟丁○○時加
    糾纏並打電話騷擾，乙○○不堪其擾，乃將上情告知舊識己○○，並唆使其恐嚇
    丁○○不得再糾纏。因認被告乙○○涉有刑法第三百零四條教唆強制罪嫌云云。
二、按犯罪事實應依證據認定之，無證據不得推定其犯罪事實。又不能證明被告犯罪
    者，應諭知無罪之判決，刑事訴訟法第一百五十四條、第三百零一條第一項分別
    定有明文。又按所謂之證據，在訴訟上須達於足以超越合理可疑之程度，即在一
    般之人均不致有所疑，而可形成有罪之確信，始得據為不利被告之判斷，最高法
    院七十六年台上字第四九六八號判例參照。再按告訴人之告訴，係以使被告受刑
    事追訴為目的，其指訴是否與事實相符，仍應調查其他證據，以資審認，必被害
    人所述被害情形，無瑕疵可擊，且就其他方面調查，又與事實相符，始足據為有
    罪判決之基礎。告訴人之指訴，係以使被告判罪處刑為目的，故多作不利於被告
    之陳述，自不得以其指訴為被告犯罪之唯一證據（最高法院八十一年度台上字第
    三五三九號、八十四年度台上字第五三六八號判決意旨參照）。公訴人認被告涉
    有上開犯嫌，無非以告訴人丁○○之指訴為唯一論據。
三、訊據被告乙○○堅詞否認有何教唆強制犯行，辯稱：伊屢遭丁○○電話騷擾，避
    之唯恐不及，又豈敢找人出面解決等語，經查：
    （一）質之告訴人丁○○就被告己○○等人為何對之尋釁一節，迭於警訊及本院
          訊問中稱不認識被告三人，可能係乙○○教唆而來等語在卷（見偵查卷第
          四頁反面、第七頁正面及本院八十九年六月二十八日訊問筆錄），嗣又於
          本院訊問中翻異稱八十八年十二月十九日已與被告三人有所接觸，並曾打
          電話給己○○等語（本院八十九年五月三日、六月二十八日訊問筆錄），
          是告訴人對被告乙○○之指訴，非惟屬雙方感情糾葛下臆測之詞，且前後
          情節不一，則被告乙○○究否有教唆強制犯行一事，已有瑕疵可指，尚難
          置信。
    （二）詰之被告己○○於警訊中供稱：「因丁○○經常打電話（不出聲音）騷擾
          我及家人，所以我和友人一同‧‧‧請丁○○不要騷擾我的生活」、於偵
          查中供以：「（何事找曾？）曾常打電話至我家騷擾」、本院訊問中供陳
          ：「曾（賜明）也密集打電話騷擾我‧‧‧告訴人無限次打電話至我家騷
          擾‧‧‧」等語（分別見偵查卷第十二頁反面、第三十四頁反面及本院五
          月三日及五月二十四日訊問筆錄）；被告甲○○於警訊中供稱：「是因為
          己○○曾向我提及丁○○常以電話對其騷擾，‧‧‧因我有交通工具，所
          以己○○找我及戊○○一同到丁○○住處」等情（見偵查卷第十四頁反面
          ），且參諸本院調取告訴人丁○○所有之00000000及00000
          000號電話通聯記錄，告訴人早自八十八年十二月五日起即撥打被告蘇
          疇權0000000000號行動電話，十二月五日以00000000
          號撥打一次通話秒數十六秒，同月十四日以00000000號撥打二次
          ，各為十六秒、三秒，一月六日再以00000000號撥打一次四十六
          秒，有中華電信股份有限公司臺灣北區電信分公司台北南區營業處八十九
          年六月九日北南營字第八九Ｃ○七○○四三七號函所附之明細表在卷可憑
          ，顯見告訴人丁○○確曾多次撥打電話予被告己○○，則己○○所辯因係
          遭告訴人電話騷擾而找告訴人一節，應非虛妄。
    （三）綜上所述，被告己○○、甲○○及戊○○顯係因己○○與丁○○間之糾葛
          而前往尋釁，要與被告乙○○無涉，是被告乙○○所辯，堪可採信。此外
          ，復查無其他積極證據足認被告乙○○有何公訴人指摘之教唆己○○等三
          人強制犯行，揆諸首揭法條規定及裁判旨趣，不能證明被告犯罪，自應為
          無罪判決之諭知，以免冤抑。
據上論斷，應依刑事訴訟法第二百九十九條第一項前段、第三百零一條第一項，刑法
第二十八條、第三百零四條、第三百零五條、第五十五條、第四十一條，罰金罰鍰提
高標準條例第一條前段、第二條，判決如主文。
本案經檢察官王巧玲到庭執行職務
中      華      民      國      八十九      年    八    月    二十三    日
                                      臺灣臺北地方法院刑事第四庭
                                          審判長法  官  段  景  榕
                                                法  官  金  學  坪
                            法  官  吳  定  亞
右正本證明與原本無異。
如不服本判決，應於判決送達後十日內，向本院提出上訴狀。
                                                書記官  張  樹  成
中      華      民      國      八十九      年    八    月    二十五    日
附錄本案論罪科刑法條全文
刑法第三百零四條
以強暴、脅迫使人行無義務之事或妨害人行使權利者，處三年以下有期徒刑、拘役或
三百元以下罰金。
前項之未遂犯罰之。
刑法第三百零五條
以加害生命、身體、自由、名譽、財產之事恐嚇他人，致生危害於安全者，處二年以
下有期徒刑、拘役或三百元以下罰金。


司法院資訊處製作；財團法人民間司法改革基金會備份。
